【裁判字號】    99,交抗,194
【裁判日期】    990520
【裁判案由】    聲明異議
【裁判全文】
臺灣高等法院高雄分院刑事裁定         99年度交抗字第194號
抗  告  人
即 異議 人
(受處分人)  甲○○
上列抗告人因違反道路交通管理處罰條例聲明異議案件，不服臺
灣高雄地方法院中華民國99年4 月23日裁定（99年度交聲字第40
8 號），提起抗告，本院裁定如下：
    主  文
抗告駁回。
    理  由
一、高雄市政府交通局高市交裁字第裁32-BB0000000號裁決意旨
    略以：甲○○於民國94年1 月11日凌晨1 時24分許，駕駛車
    牌號碼ZG-7467 號自用小客車，行經高雄市○○區○○路口
    ，因有「駕車行經有燈光號誌管制之交岔路口闖紅燈」之違
    規，經拍照逕行舉發，依道路交通管理處罰條例第53條第1
    項之規定，裁處罰鍰新臺幣5,400 元等語。
二、異議意旨略以：原處分所載違規行為之實際駕駛人係受處分
    人之胞弟楊證議，而非受處分人，且受處分人未曾收受上開
    違規之舉發違反道路交通管理事件通知單及裁決書，為此聲
    明異議，請求改罰違規人或改罰原違規單之罰金等語。
三、原審裁定意旨略以: (一)按「受處分人，不服第8 條主管機關
    所為之處罰，得於接到裁決書之翌日起20日內，向管轄地方
    法院聲明異議」；「依道路交通管理處罰條例第87條規定向
    管轄法院聲明異議之期間，自裁決送達之翌日起算，並得依
    法扣除在途期間及聲請回復原狀」，道路交通管理處罰條例
    第87條第1 項及道路交通案件處理辦法第12條分別定有明文
    。次按「交通法庭認聲明異議不合法律上之程式或其異議權
    已經喪失者，應以裁定駁回之」，道路交通案件處理辦法第
    18條前段亦有明文。故受處分人若受有裁決而不服，自應於
    上開規定之期間內聲明異議，倘受處分人逾期提出，法律上
    之程式已無從補正，自應依法駁回其異議。再按處理違反道
    路交通管理事件，有關文書送達之程序，依行政程序法之規
    定，此為違反道路交通管理事件統一裁罰基準及處理細則第
    5 條所明定。又送達，於應受送達人之住居所、事務所或營
    業所為之，於應送達處所不獲會晤應受送達人時，得將文書
    付與有辨別事理能力之同居人、受雇人或應送達處所之接收
    郵件人員；送達，不能依前二條規定為之者，得將文書寄存
    送達地之地方自治或警察機關，並做送達通知書兩份，一份
    黏貼於應受送達人住居所、事務所、營業所或其就業處所門
    首，另一份交由鄰居轉交或置於該送達處所信箱或其他適當
    位置，以為送達；前項情形，由郵政機關為送達者，得將文
    書寄存於送達地之郵政機關，行政程序法第72條第1 項前段
    、第73條第1 項、第74條第1 項、第2 項分別定有明文。另
    行政機關依行政程序法而為文書之送達，專依該法律之規定
    ，且該法並無準用民事訴訟法或刑事訴訟法關於寄存送達自
    寄存之日起10日生效規定之規定，是則文書合法寄存送達後
    ，當自寄存之日起即時生效，並非於寄存之日起算10日生效
    ，或自受送達人實際領取文書之日起生效（最高行政法院97
    年度裁字第3369號裁定意旨及臺灣高等法院暨所屬法院97年
    度法律座談會刑事類提案第42號、第43號參照）。(二)本件受
    處分人於94年11月10日以前戶籍設於高雄市楠梓區右昌一巷
    51之1 號，此有異議人遷徙紀錄資料查詢表1 紙可稽（見原
    審卷第27頁），而原處分機關即高雄市政府交通局於94年8
    月19日所作成高市交裁字第裁32-BB0000000號違反道路交通
    管理事件裁決書，係於94年8 月25日送達於受處分人上開地
    址，因未能獲會晤本人，亦無受領文書之同居人或受僱人，
    乃於同日將應送達文書依法寄存於郵局以為送達，在寄存之
    前，投遞人員已依規定製作送達通知書2 份，1 份黏貼於應
    受送達人住所門首，1 份置於受送達處所信箱或適當位置等
    情，有上開違反道路交通管理事件裁決書及送達證書影本各
    1 紙在卷可考（見原審卷第11、18頁）。本件裁決書應自94
    年8 月25日起即發生送達之效力，是受處分人如不服裁決，
    自應於送達發生效力之翌日起20日內，即於94年9 月14日前
    （受處分人居住於高雄市，不需加計在途期間）依法聲明異
    議。然受處分人竟遲至99年2 月23日始具狀向原審法院聲明
    異議，此有聲明異議狀上之原審法院收文章可佐（見原審卷
    第1 頁）。
四、原審依道路交通案件處理法第18條，以受處分人聲明異議顯
    已逾20日之法定不變期間，且無從補正，駁回異議之聲明。
    經核尚無不合，抗告人抗告意旨仍執陳詞指摘原裁定不當，
    ，並無可取，為無理由，應予駁回。
五、據上論結，應依道路交通案件處理辦法第26條，刑事訴訟法
    第412 條，裁定如主文。
中    華    民    國    99    年    5     月    20    日
                  刑事第二庭    審判長法  官  林正雄
                                      法  官  黃壽燕
                                      法  官  陳啟造
以上正本證明與原本無異。
本裁定不得再抗告。
中    華    民    國    99    年    5     月    20    日
                                      書記官  林明威

司法院資訊處製作；財團法人民間司法改革基金會備份。
